【裁判字號】    98,抗,154
【裁判日期】    980723
【裁判案由】    確認所有權存在之訴
【裁判全文】
臺灣高等法院臺南分院民事裁定  98年度抗字第154號
抗  告  人  乙○○
相  對  人  甲○○
上列當事人間請求確認所有權存在事件，抗告人對於中華民國
九十八年六月二十五日臺灣臺南地方法院核定訴訟標的價額之裁
定（九十八年度補字第一九一號），提起抗告，本院裁定如下：
      主      文
原裁定關於核定訴訟標的價額部分廢棄，應由臺灣臺南地方法院
更為裁定。
      理      由
一、抗告意旨略以：伊起訴僅請求確認未辦保存登記之房屋為伊
    所有而已，確認之標的並未及於建物所在之基地。本件訴訟
    標的物房屋之價值僅約新台幣（下同）七十萬元而已，原裁
    定誤將房屋所在之基地價值一併核定為訴訟標的價額，顯有
    違誤，為此提起本件抗告，求為廢棄原裁定云云。
二、按對於法院就訴訟標的價額之核定，得為抗告，此觀民事訴
    訟法第七十七條之一第四項規定自明；本件抗告人就原法院
    核定其起訴利益之訴訟標的價額聲明不服，提起抗告，揆諸
    首開說明，於程序上並無不合，先予敘明。
三、第按核定訴訟標的之價額，以起訴時之交易價額為準；無交
    易價額者，以原告就訴訟標的所有之利益為準，民事訴訟法
    第七十七條之一第二項定有明文。查抗告人與相對人間請求
    確認所有權存在等事件，抗告人起訴求為判命：「坐落台南
    市○○○段四八六之八地號土地上建物，門牌號碼台南市○
    ○路六六八巷七五弄一六之一號房屋一棟房屋所有權變更為
    抗告人名義」者，此參起訴狀之記載自明；準此，抗告人既
    未請求相對人將基地所有權一併變更為抗告人名義，則其就
    訴訟標的所有之利益，自不包括基地所有權變更名義時可得
    之利益；原裁定逕將系爭房屋，連同房屋所在之基地價值，
    一併核定為訴訟標的價額，自嫌無據而無可維持。次查抗告
    人起訴時自陳興建系爭房屋之全部費用為七十萬元等語，惟
    並未提出相關單據供核，尚難盡信，復與台南市稅務局函覆
    系爭房屋於九十八年度之課稅現值為六萬零六百元者，相差
    甚鉅；惟上開房屋課稅現值僅係稅捐稽徵機關憑以課稅之基
    準，與房屋之實際價值常有出入，而不儘相同，要難作為認
    定房屋價值之唯一參考數據。原裁定逕以台南市稅務局之上
    開函覆結果，認定系爭房屋之價值為六萬零六百元（基地價
    值則以公告現值核算），並作為核定抗告人就訴訟標的所有
    之利益者，即非無重行研求餘地。究竟系爭房屋於抗告人起
    訴時之交易價額為何？抗告人主張為七十萬元是否完全不可
    採信？相對人對於抗告人之上開主張有無爭執？系爭房屋若
    無交易價額，抗告人就訴訟標的所有之利益究竟若干？關係
    訴訟標的價額之核定，宜由原審法院就近調查審認後決之。
    爰將原裁定關於核定訴訟標的價額部分廢棄，發回由原法院
    更為適當之處理。
四、據上論結，本件抗告為有理由。依民事訴訟法第四百九十二
    條，裁定如主文。
中    華    民    國    98    年    7    月     23    日
                    民事第三庭  審判長法  官  陳  光  秀
                                      法  官  曾  平  杉
                                      法  官  李  文  賢
上為正本係照原本作成。
本裁定除以適用法規顯有錯誤為理由外，不得再抗告。如提再抗
告（須附繕本），應於收受送達後10日內委任律師為代理人向本
院提出再抗告狀，並繳納再抗告費新台幣1千元。
中    華    民    國    98    年    7    月     27    日
                                      書記官  劉  清  洪
【附記】
民事訴訟法第495條之1第2項準用同法第466條之1第1、2項規定
：
(1)對於第二審判決上訴，上訴人應委任律師為訴訟代理人。但上
  訴人或其法定代理人具有律師資格者，不在此限。
(2)上訴人之配偶、三親等內之血親、二親等內之姻親，或上訴人
  為法人、中央或地方機關時，其所屬專任人員具有律師資格並
  經法院認為適當者，亦得為第三審訴訟代理人。
民事訴訟法第466條之2：
  上訴人無資力委任訴訟代理人者，得依訴訟救助之規定，聲請
  第三審法院為之選任律師為其訴訟代理人。


司法院資訊處製作；財團法人民間司法改革基金會備份。
